【裁判字號】    97,交聲,89
【裁判日期】    970604
【裁判案由】    違反道路交通管理處罰條例
【裁判全文】
臺灣宜蘭地方法院交通事件裁定          97年度交聲字第89號
移送機關    交通部公路總局台北區監理所宜蘭監理站
異  議  人  立順砂石行
即受處分人
                    樓
法定代理人  乙○○
                    樓
選任辯護人  林健智律師
上列異議人因違反道路交通管理處罰條例案件，對於交通部公路
總局台北區監理所宜蘭監理站於民國97年3月10日所為之處分（
宜監字第裁43-C00000000號），聲明異議，本院裁定如下：
    主  文
異議駁回。
    理  由
一、原移送機關裁決意旨略以：異議人所有之車牌號碼029-BL號
    自用一般曳引車，於民國97年1月19日晚間10時54分許，行
    經台北縣樹林市柑園橋下橋處，因「載運砂石總重47.36公
    噸，核重43公噸，超重4.36公噸」違規，為台北縣警局樹林
    交通分局以北縣警交字第C00000000號製單舉發，交通部公
    路總局臺北區監理所宜蘭監理站遂依道路交通管理處罰條例
    第29條之2第3項規定，裁處異議人罰鍰新台幣（下同）
    15,000元，並記該汽車違規紀錄1次。
二、異議意旨略以：異議人所有之上開車輛於員警攔停過磅時，
    第1次過磅未超過法定比重47.3公噸，惟舉發員警林志宏、
    廖日駿見狀竟私自走上地磅以自身重量一同過磅，致使載重
    呈現超重情形，且過磅之亞利預鑄公司地磅員甲○○竟配合
    警員指示，以該超重重量為列單，警員遂以該重量開單告發
    ，是員警該舉發行為認定有誤等語。
三、按道路交通管理處罰條例第29條之2第1項、第3項規定：「
    汽車裝載貨物超過核定之總重量、總聯結重量者，處汽車所
    有人罰鍰，並記汽車違規紀錄一次，其應歸責於汽車駕駛人
    時，除依第三項規定處汽車駕駛人罰鍰及依第六十三條第一
    項第二款規定記點外，並記該汽車違規紀錄一次。」、「有
    前二項規定之情形者，應責令改正或當場禁止通行，並處新
    臺幣一萬元罰鍰，超載十公噸以下者，以總超載部分，每一
    公噸加罰新臺幣一千元；超載逾十公噸至二十公噸以下者，
    以總超載部分，每一公噸加罰新臺幣二千元；超載逾二十公
    噸至三十公噸以下者，以總超載部分，每一公噸加罰新臺幣
    三千元；超載逾三十公噸者，以總超載部分，每一公噸加罰
    新臺幣五千元。未滿一公噸以一公噸計算。」，再違反道路
    交通管理事件統一裁罰基準及處理細則第12條第1項第13款
    規定：「行為人有下列情形之一，而未嚴重危害交通安全、
    秩序或發生交通事故，且情節輕微，以不舉發為適當者，交
    通勤務警察或依法令執行交通稽查任務人員得對其施以勸導
    ，免予舉發：十三、駕駛汽車裝載貨物超過核定之總重量或
    總聯結重量，未逾百分之十。」。
四、本件異議人固不否認確於舉發時間，行經舉發地點，惟否認
    測得過磅總重為47.36公噸之超載事實，辯稱：公司司機第1
    次過磅測得總重為47.28公噸，未逾該車法定核重百分之十
    ，員警見狀於是踩在地磅上使該車超重，故當天兩張地磅單
    ，1張有超載，另1張地磅單沒有超載，司機與員警在亞利預
    鑄公司警衛室搶磅單，警察搶到1張，司機搶到1張云云。惟
    查，關於本件舉發之過程，舉發員警林志宏於本院結證略稱
    ：當天2人1組執行巡邏勤務，在柑園橋下看見1台車號
    029-BL 在橋下迴轉，因為橋那邊沒有辦法攔停，所以開警
    示燈等車輛下橋後攔停，駕駛人稱其有磅單不願配合過磅，
    但該車當時有滲漏情形，到亞利公司過磅時，伊確定車子停
    正且司機及車上另1名女子都下車後才到警衛室要求列印磅
    單，且當時同事警員廖日駿人在警衛室，過磅後司機有拿1
    份磅單說要留存，當時沒有搶磅單的情形，伊拿取磅單後依
    法告發，但司機堅稱並未超載拒簽告發單等語（參見本院卷
    第39、40 頁97年5月15日訊問筆錄）；以及案發當晚值班之
    亞利預鑄公司員工甲○○於本院結證稱：當時1台砂石車及1
    台警車進來，1位警員到警衛室，1位警員指揮砂石車上地磅
    ，警察到警衛室沒有講話，砂石車位置弄好後，另1位警員
    及砂石車司機都進來警衛室，伊詢問好了沒有，好了之後開
    始測，測完之後列印單子給警察，司機要求伊再列印1張給
    他，當時只有測重1次，且警衛室可以看到地磅，測重當時
    地磅上並無其他人，警察是在警衛室開單等語（參見本院卷
    第38、39頁97年5月15日訊問筆錄），並有經濟部標準檢驗
    局度量衡器檢定合格證書在卷可佐（參見本院卷第21頁），
    再比對異議人庭呈地磅記錄單（參見本院卷第43頁）與員警
    舉發通知單所附之地磅記錄單（參見本院卷第9頁），兩紙
    地磅紀錄單之總重數值均屬同一。是異議人上開所辯顯不足
    採，從而異議人裝載貨物超過核定重量之事實已堪認定。
五、綜上所述，異議人確有汽車裝載貨物超過核定之重量之違規
    行為。從而，移送機關依道路交通管理處罰條例第29條之2
    第1項、第3項規定裁處罰鍰15,000元，並記違規紀錄1次，
    核無不合。本件聲明異議為無理由，應予駁回。
六、據上論斷，應依道路交通案件處理辦法第19條，裁定如主文
    。
中    華    民    國    97    年    6     月    4     日
                  交通法庭法  官  辜漢忠
以上正本證明與原本無異。
如不服本裁定，應於裁定送達後5日內，向本院提出抗告狀。（
應附繕本）
                          書記官  許麗汝
中    華    民    國    97    年    6     月    4     日


司法院資訊處製作；財團法人民間司法改革基金會備份。
